【裁判字號】    89,易,4512
【裁判日期】    900104
【裁判案由】    違反醫師法
【裁判全文】
臺灣板橋地方法院刑事判決                        八十九年度易字第四五一二號
    公  訴  人  臺灣板橋地方法院檢察署檢察官
    被      告  甲○○
    選任辯護人  邵良正律師
右列被告因違反醫師法案件，經檢察官提起公訴（八十八年度偵字第一六二二二號）
，本院判決如左：
    主  文
甲○○未取得合法醫師資格，擅自執行醫療業務，處有期徒刑壹年貳月，緩刑肆年。
    事  實
一、甲○○係設於臺北縣五股鄉○○路○段七十三號「鴻銘診所」之受僱掛號服務人
    員（該診所負責人為陳期鴻，為檢察官另案處分不起訴），明知未取得合法醫師
    資格，不得從事醫療行為，竟仍於民國（下同）八十八年六月二十九日，在上開
    「鴻銘診所」，先後為病患羅苡榕看診並開立藥方以及提供胃藥、通腸藥等藥品
    及填寫病歷資料，又為病患李阿秀、陳童秀霞施打點滴注射，而擅自執行醫療業
    務。嗣於同日二十時三十分許，甲○○為病患李阿秀、陳童秀霞施打點滴注射時
    ，經臺北縣政府衛生局人員當場查獲，並扣得陳童秀霞、李阿秀、羅苡榕診療紀
    錄單影本十張等證物（所用點滴針劑已經注射耗盡）。
二、案經台北縣政府函送台灣板橋地方法院檢察署檢察官偵查起訴。
    理  由
一、訊據被告甲○○固坦承未取得合法醫師資格之情不諱，惟矢口否認有何違反醫師
    法之犯行，辯稱：伊僅受僱於鴻銘診所，擔任為病人掛號之行政工作，從未替病
    患診斷或診察，而查獲當日係因看診醫師有事趕去中部，過了看診期間，久候未
    回，伊才一時因應病患之要求，拿藥給病患使用，伊並非以反覆實施醫療行為作
    為職業，自無違反醫師法之犯行云云。
二、惟查：
（一）被告甲○○於偵訊中先供稱：伊從未替病患診斷或診察，而伊於查獲當日係因
      應病患之要求始拿藥給病患使用云云，復坦承查獲當日，確實曾為病患李阿秀
      、陳童秀霞施打點滴注射、為病患羅苡榕看診並開立藥方而提供藥品及填寫病
      歷資料等情不諱此自白，核與證人即病患被告陳童秀霞於臺北縣衛生局接受訪
      問，及病患李阿秀、羅苡榕之法定代理人陳麗卿於偵查中證述情節相符，並有
      八十八年六月二十九日臺北縣醫政業務調查工作日記表影本乙份及病患陳童秀
      霞、李阿秀、羅苡榕診療紀錄單影本十張在卷足資佐證。
（二）另按凡以治療、矯正或預防人體疾病、傷害、殘缺為目的，所為的診察、診斷
      及治療，或基於診察、診斷結果，以治療為目的，所為的處方、用藥、施術或
      處置等行為均屬醫療行為，是為病人診察疾病、打針、注射點滴、開藥方及針
      灸等應屬醫師法第二十八條所稱之醫療業務；被告甲○○未具醫師資格，僅為
      受僱之掛號服務人員，逕於「鴻銘診所」內為至該診所求診之病患李阿秀、陳
      童秀霞施打點滴注射、為病患羅苡榕看診並開立藥方而提供藥品之醫療行為，
      屬擅自執行醫療業務，當無疑義，被告甲○○空言辯稱伊並非以反覆實施醫療
      行為作為職業，無違反醫師法之犯行云云，不足為據。
（三）綜上所述，被告甲○○上開辯解，均與事實相違，顯係卸責之詞，委無可採，
      本件事證明確，被告犯行堪以認定。
三、核被告甲○○所為，係犯醫師法第二十八條第一項之罪。又被告甲○○未取得合
    法醫師資格，先後多次擅自執行醫療業務，均應包括於一個執行醫療業務之範疇
    ，為實質上一罪，僅能單純成立一個未具醫師資格擅自執行醫療業務罪，併此敘
    明。爰審酌被告犯罪動機、目的、情節、擅自執行醫療業務對患者身體健康所生
    危害，及犯罪後態度等一切情狀，量處如主文所示之刑。另查被告前未曾受有期
    徒刑以上刑之宣告，有台灣高等法院檢察署刑案紀錄簡覆表可按，本院諒因被告
    一時失慮，致罹重典，其經此刑之宣告後，應知警惕而無再犯之虞，以暫不執行
    其刑為當，予以宣告緩刑四年，用啟自新。扣案之患者陳童秀霞、李阿秀、羅苡
    榕診療紀錄單影本十張等物，應屬「鴻銘診所」負責人陳期鴻因業務關係而所有
    之物，非被告甲○○所有，其之性質又非醫療使用之藥物或器械，不得諭知沒收
    。而被告甲○○為患者李阿秀、陳童秀霞所用點滴針劑已經注射使用耗盡，並未
    扣案，給予羅苡榕之胃藥、通腸藥等藥品係供服食，亦未扣案，衡情亦應經使用
    ，故不再依醫師法第二十八條第一項規定宣告沒收，均附此說明。
據上論斷，應依刑事訴訟法第二百九十九條第一項前段，醫師法第二十八條第一項，
刑法第十一條前段、刑法第七十四條第一款，判決如主文。
本案經檢察官呂永魁到庭執行職務
中    華    民    國      九十        年      一      月      四        日
                                      臺灣板橋地方法院刑事第四庭
                                          法  官  陳  恒  寬
右正本證明與原本無異。
如不服本判決，應於判決送達後十日內，向本院提出上訴狀。
                                          書記官  葉  瑩  庭
中    華    民    國      九十        年      一      月      五        日
附錄本案所犯法條全文
醫師法第二十八條
未取得合法醫師資格，擅自執行醫療業務者，處一年以上三年以下有期徒
刑，得併科新台幣三萬元以上十五萬元以下罰金，其所使用之藥械沒收之
。但合於左列情形之一者，不在此限：
一  在中央衛生主管機關認可之醫院，於醫師指導下實習之國內醫學院、
    校學生或畢業生。
二  在醫療機構於醫師指示下之護士﹑助產士或其他醫事人員。
三  合於第十一條第一項但書規定者。
四  臨時施行急救者。
犯前項之罪因而致人傷害或死亡者，應依刑法加重其刑至二分之一，並負
損害賠償之責。


司法院資訊處製作；財團法人民間司法改革基金會備份。
